【裁判字號】    95,訴,266
【裁判日期】    950914
【裁判案由】    分配表異議之訴
【裁判全文】
臺灣基隆地方法院民事判決               95年度訴字第266號
原      告  甲○○
被      告  基隆市農會
法定代理人  丙○○
訴訟代理人  乙○○
上列當事人間分配表異議之訴事件，本院於民國95年8 月31日言
詞辯論終結，判決如下：
    主  文
原告之訴駁回。
訴訟費用由原告負擔。
    事實及理由
一、按訴狀送達後，原告不得將原訴變更或追加他訴，但被告同
    意或因情事變更而以他項聲明代最初之聲明者，不在此限；
    又被告於訴之變更或追加無異議，而為本案之言詞辯論者，
    視為同意變更或追加，民事訴訟法第255條第1項第1款、第4
    款及第2項分別定有明文。查原告於95年6 月5日對本院94年
    度執字第4606號強制執行事件提起債務人異議之訴，聲明請
    求撤銷強制執行程序，雖然乙標於95年2 月21日拍定，甲標
    於95年5 月23日經特別變價拍賣程序因無人應賣視為撤回強
    制執行，然因未將賣得價金交付債權人即被告，強制執行程
    序尚未終結，原告自得提起異議之訴，之後該強制執行程序
    於95年7月4日交付拍賣所得分配價金予被告而終結，已不得
    請求撤銷強制執行程序，原告於95年8 月31日言詞辯論期日
    變更聲明為請求被告給付新臺幣（下同）4,750,000 元，被
    告亦無異議而為本案之言詞辯論，原告為訴之變更，合於前
    開規定，先予敘明。
二、原告主張：原告向訴外人李藤購買坐落基隆市○○○段石厝
    坑小段69-7、69-12、69-13、88-7地號土地（下稱系爭土地
    ）前，曾詢問被告系爭土地之價錢，被告同意以抵押權設定
    金額八成五貸款給原告買地，但要求其中8,000,000 元須清
    償訴外人李藤積欠被告之借款，之後兩造設定本金最高限額
    15,000,000元之抵押權，扣除李藤8,000,000 元之借款，被
    告應交付原告4,750,000元，為此請求被告如數給付等語。
三、被告抗辯：訴外人李藤在83年間向被告借款8,000,000 元，
    並以系爭土地設定第1 順位抵押權予被告，清償期屆至時因
    無法清償，故以9,000,000 元出售系爭土地予原告，其中8,
    000,000 元是要代李藤清償積欠被告的債務，但原告亦未能
    清償8,000,000 元，遂擔任李藤之連帶保證人，並代為清償
    利息；至於原告取得系爭土地所有權後所設定之15,000,000
    元抵押權，係應原告要求所設定，被告並未同意貸款給原告
    ，原告請求被告交付借款，並無理由，求為判決駁回原告之
    訴等語，
四、按執行名義成立後，如有消滅或妨礙債權人請求之事由發生
    ，債務人得於強制執行程序終結前，向執行法院對債權人提
    起異議之訴；如以裁判為執行名義時，其為異議原因之事實
    發生在前訴訟言詞辯論終結後者，亦得主張之，強制執行法
    第14條第1 項定有明文。經查：
  (一)訴外人李藤於77年3月18日以系爭土地設定本金最高限額9,6
    00,000元之第1 順位抵押權予被告，並於83年5月2日向被告
    借款8,000,000元，約定借款期限5 年，之後於89年1月17日
    將系爭土地所有權移轉原告，原告並於同年3 月31日擔任上
    開借款之連帶保證人，借款期限延展至93年5月2日止。嗣因
    未依照契約履行，被告向本院聲請依督促程序於89年10月19
    日發給89年度促字第9825號支付命令，命原告及李藤應向被
    告連帶清償8,000,000 元，及自89年5月3日起至清償日止，
    按年息8.35%計算之利息，暨自89年6 月4日起至清償日止，
    逾期在6個月以內者，按上開利率10%，超過6 個月者，就超
    過部分按上開利率20 %計算之違約金確定，被告即以上開支
    付命令為執行名義，於92年間以本院92年度執字第735 號事
    件，對原告及李藤聲請強制執行，並經本院以經特別變價拍
    賣後無人應買，視為撤回不動產之執行為由，核發債權憑證
    。被告又以上開債權憑證為執行名義，聲請本院以92年度執
    字第8841號、93年度執字第7871號、94年度執字第4606號事
    件對原告及李藤之財產實施強制執行等事實，業據本院依職
    權調閱本院89年度促字第9825號支付命令聲請事件、94年度
    執字第4606號清償債務民事執行卷宗查明屬實。被告據以強
    制執行之執行名義為與確定判決有同一效力之支付命令，原
    告主張異議之事由，自須發生於執行名義成立後。
  (二)原告雖主張被告同意以系爭土地抵押權設定金額八成五貸款
    給原告，此為被告所否認，按最高限額抵押，抵押權成立時
    ，可不必先有債權存在，此與一般抵押，因必先有被擔保之
    債權存在，而後抵押權始得成立不同，縱經登記最高限額抵
    押權，並非即有債權債務關係存在，抵押權人亦不因此負有
    借款予抵押人之義務，自難僅憑系爭土地已設定本金最高限
    額15,000,000元之第3 順位抵押權予被告，即認兩造間有借
    貸契約存在，原告主張被告同意以抵押權設定金額15,000,0
    00元之八成五借款予原告，並未舉出積極證據以實其說，自
    不足採。又兩造係於89年1 月25日就系爭土地設定本金最高
    限額15,000,000元之第3 順位抵押權，即非發生於執行名義
    成立後之事由，且系爭土地既就李藤積欠被告之債務設定本
    金最高限額第1 順位抵押權，原告對其擔任李藤向被告借款
    8,000,000 元之連帶保證人，及該借款債務未依約清償之事
    實並不爭執，則被告聲請拍賣系爭土地，於法有據，與兩造
    另行設定之本金最高限額15,000,000元第3 順位抵押權無關
    ，原告執此為異議之原因事實，已屬無據，復未提出本件執
    行名義成立後有何消滅或妨礙被告債權之積極事證，其提起
    本件債務人異議之訴，顯無理由。
五、綜上所述，本件執行名義成立後，並無消滅或妨礙債權人請
    求之事由發生，從而原告依強制執行法第14條規定，請求被
    告給付4,750,000元，為無理由，應予駁回。
六、本件事證已經明確，兩造其餘主張陳述及所提之證據，經核
    與判決結果不生影響，爰不逐一論敘，附此敘明。
七、結論：本件原告之訴為無理由，依民事訴訟法第78條，判決
    如主文。
中    華    民    國    95    年    9     月    14    日
                  民事庭法  官  陳湘琳
以上正本係照原本作成。
對於本件判決如有不服，應於收受送達後20日內向本院提出上訴
書狀，敘述上訴之理由，上訴於臺灣高等法院，並按他造當事人
之人數附具繕本。
中    華    民    國    95    年    9     月    14    日
                        書記官  王佩珠


司法院資訊處製作；財團法人民間司法改革基金會備份。
